臺灣臺北地方法院民事判決
原　　　告　揚智科技股份有限公司
法定代理人　丙○○
訴訟代理人　乙○○
訴訟代理人　陳世寬律師
　　　　　　董浩雲律師
　　　　　　王仁君律師
被　　　告　立積電子股份有限公司
　　　　　　　　　　　1號3樓.
法定代理人　甲○○
訴訟代理人　陳家駿律師
訴訟代理人　梁穗昌律師
複代理人　　李夏菁律師
上列當事人間請求損害賠償事件，經臺灣士林地方法院移送前來
，本院於民國96年11月12日言詞辯論終結，判決如下：
    主      文
原告之訴及假執行之聲請均駁回。
訴訟費用由原告負擔。
    事實及理由
一、原告主張：
  (一)原告本為積體電路設計商，與訴外人OEpic Inc.（下稱OEpi
    c）於民國92年2月15日簽署「設計暨服務合約」（Design
    Services Agreement，下稱設計合約），約定由原告支付
    OEpic約定之價金及權利金，而由OEpic為原告設計擴大機積
    體電路，並交付原告其設計之擴大器積體電路。惟原告於93
    年1月間決定退出製造及銷售擴大器積體電路市場，遂將擴
    大器積體電路部門分割成立立積電子股份有限公司（即被告
    ），兩造並於93年2月19日簽署「技術買賣暨授權契約書」
    （下稱技術買賣契約），約定原告將其所有之有關射頻部門
    之相關記事與智慧財產權轉讓予被告，但原告自第三人取得
    授權之技術或智慧財產權不在轉讓範圍內，被告如欲使用原
    告自第三人取得授權之技術或智慧財產權，應與該第三人協
    商，另與其簽署授權合約始得為之。
  (二)迨93年3月間，雙方就被告業務所需要使用之技術或智慧財
    產權進行協商，之後，雙方即同意原告就有權轉讓之授權合
    約轉讓予被告（包括原告與OEpic簽署之設計合約），被告
    旋即擬訂（Agreement Assignment NoticeLetter（轉讓同
    意書）」（下稱轉讓同意書）稿，於93年3月29日以電子郵
    件寄送予原告。OEpic繼於93年4月21日以電子郵件致函被告
    ，確認雙方前揭合意內容。至此，不僅兩造於93年3月29日
    前即因口頭合意而成立，OEpic復於93年4月21日同意，被告
    承擔設計合約之法律關係成立生效。
  (三)詎被告於93年7月30日告知OEpic，伊將不會簽署契約承擔合
    約，原告遂於93年9月1日再與被告確認，於電話中達成被告
    同意受讓設計合約及其他兩件合約，繼於93年9月10日催告
    被告履行三方合意，惟被告仍未履行，以致OEpic於93年9月
    11日請求原告繼續履行設計合約，要求依設計合約附件A第
    Ⅳ條約定支付剩餘價金，原告不得已，只好於93年10月15日
    支付尾款予OEpic。被告未履行受讓設計合約承受一切義務
    之約定，致原告支付OEpic美金3萬7500元，自應負債務不履
    行之損害賠償責任。
  (四)為此，依民法第227條第1項規定起訴，並聲明：被告應給
    付原告美金3萬7500元，及自起訴狀繕本送達被告翌日起至
    清償日止，按年息百分之5計算之利息。願供擔保，請准
    宣告假執行。
  (五)對被告抗辯之陳述：
    1.OEpic於93年4月21日致函予被告之電子郵件乃伊等自行連
      絡，既未透過原告，何來受原告誤導之說？
    2.被告於93年5月11日致電子郵件予OEpic，表示較好的作法
      是OEpic結束與原告之合約，而與被告再簽訂合約，被告
      願意接受OEpic在移轉信中的條款與條件。繼於93年5月12
      日提議改變三方原同意之合約繼受方式，由OEpic先終止
      與原告之設計合約，而由被告另行與OEpic簽訂相同內容
      之合約。足見被告仍同意透過另行與OEpic簽約之方式承
      接設計合約權利義務。
    3.至93年5月18日OEpic寄送之轉讓合約書，乃針對被告於93
      年5月12日之提議而為，且轉讓合約書唯一修改之處僅為
      依據被告要求調整產品交付日期，以及依據當時OEpic實
      際履行專案情形予以調整合約附件有關OEpic履行專案進
      度之描述，並非OEpic變更合約條件。
二、被告辯稱：
  (一)兩造之承辦人員雖曾就設計合約之轉讓與否進行協商，惟未
    達成意思合致，被告未曾同意，茲敘述如下：
    1.被告於93年3月10日所發電子郵件主旨已載明（隨函謹附
      待終止或轉讓協議名單，有何問題請連絡」，可知此為協
      商清單而已。至附加之轉讓同意書，乃空白之書稿，僅供
      參酌及提供意見之用。又觀諸兩造最終只有6件經過三方
      合意轉讓之情，益明兩造未達成受讓設計合約之合意。
    2.OEpic於93年4月17日始第一次與被告接觸並要求被告提供
      對口人員，不可能於93年4月21日即來函確認雙方有所謂
      之合意，93年4月21日致被告之信函係受原告誤導而發出
      。又OEpic於此信函中表示其與原告擬修改原設計合約關
      於設計交付之時程等重要事項，更增加被告之疑慮，被告
      遂於93年5月12日明白回覆堅定否認繼受設計合約之意。
      繼於93年7月30日更致電子郵件予OEpic，再度表達未同意
      受讓設計合約之意旨。
    3.觀諸OEpic於93年5月18日之電子郵件及原告於93年9月10
      日致被告之電子郵件開宗明義「立積應在一個星期內就是
      否接受契約轉讓一事向揚智提出明確最終決定」，益明被
      告於此時尚未同意受讓設計合約。
  (二)縱認被告曾對OEpic為轉讓設計合約之要約，OEpic既於93年
    4月21日之信函表明要修改設計合約，依民法第160條第2項
    規定，視為拒絕原要約而為新要約，而被告事後又明確表達
    不同意，益見三方確未達成轉讓設計合約之意思合致。
  (三)聲明：如主文第1項所示。如受不利判決，願供擔保，
    請准宣告免為假執行。
三、兩造不爭執之事實：
  (一)原告與OEpic於92年2月15日簽署設計合約，由原告支付OEpi
    c約定之價金及權利金，而由OEpic為原告設計擴大機積體電
    路，並交付原告其設計之擴大器積體電路（本院卷第149至
    153頁、73至80頁）。
  (二)原告將其所有之有關射頻部門之相關記事與智慧財產權轉讓
    予被告（但不包含原告自第三人取得授權之技術或智慧財產
    權），兩造進而於93年2月19日簽署技術買賣契約（臺灣士
    林地方法院96年度訴字第159號卷 (下稱士院卷)第74至84頁
    ），兩造嗣再與授權人進行授權契約轉讓與否之協商。
    1.被告於93年3月10日以電子郵件傳送轉讓與否之清單予原
      告（士院卷第10至12頁、54頁，本院卷第182頁）。
    2.兩造與國立台北科技大學（下稱北科大）等人達成契約轉
      讓之合意，並簽署轉讓同意書（共6件）（本院卷第183至
      196頁）。
    3.被告於93年3月29日以電子郵件傳送轉讓同意書予原告（
      士院卷第12、13、55、56頁）。OEpic嗣於93年4月21日致
      函予被告（士院卷第14、57頁）。惟被告於93年5月11日
      、12日致函OEpic，請求OEpic與原告終止設計合約，雙方
      另訂合約之意旨（本院卷第81頁、士院卷第15、58頁）。
      OEpic獲悉後，於93年5月18日發出針對被告前開請求之電
      子郵件（士院卷第16、59頁）。迨93年7月30日，被告則
      函覆OEpic，表達不願簽署設計合約或受讓合約（士院卷
      第17、60頁）。原告於93年9月10日函請被告確認是否簽
      署轉讓同意書（本院卷第34、35頁），被告未予回應，
      OEpic因而於93年9月11日要求原告支付設計合約之尾款（
      士院卷第18、19、61頁），原告並於93年10月15日付款予
      OEpic（士院卷第85頁）。
四、按請求履行債務之訴，除被告自認原告主張債權發生原因之
    事實外，應先由原告就其主張此項事實，負舉證之責任，必
    須證明其為真實，被告於其抗辯事實，始應負證明之責（最
    高法院43年台上字第377號判例意旨參照）。而所謂之契約
    承擔，除依法律規定者外，其依約定者，應由契約之雙方當
    事人及承受人三方面同意為之。如由讓與人與承受人成立契
    約承擔之契約，非經原契約他方當事人之承認，對他方當事
    人不生效力，最高法院90年度台上字第1428號判決意旨亦足
    供參照。故原告除應證明兩造已口頭同意由被告承擔設計合
    約，另應證明業徵得OEpic同意。茲敘述如下：
  (一)原告陳稱兩造先行口頭協議，達成意思合致後，即由被告承
    辦人員將轉讓同意書稿寄給原告，由原告向第三人取得轉讓
    之同意，進而三方簽署轉讓同意書，並提出被告發出之電子
    郵件之轉讓同意書為證（本院卷第183至196頁），藉以佐證
    兩造於93年3月29日前即口頭合意由被告承擔設計合約之主
    張。然前開承擔契約之轉讓同意書均經三方簽名，核與被告
    在93年3月29日所傳送無人簽署之轉讓同意書不同，自難單
    憑轉讓同意書（士院卷第12、13、55、56頁）即為被告已同
    意承擔之認定。
  (二)原告又稱依被告於93年5月11日、12日發給OEpic之電子郵件
    內容，可知被告僅請求變更承擔契約之方式，實質上仍同意
    承受設計合約之權利義務，兩造並於93年9月1日電話會議中
    確認被告承擔設計合約之意旨云云。惟查：
    1.觀諸前所述北科大等人之轉讓同意書，可明瞭簽署轉讓同
      意書乃第三人同意被告承擔契約之方式。但關於設計合約
      之承擔，OEpic非但未於93年4月21日書函表達直接簽署轉
      讓同意書之意，甚提議更改交貨時程（士院卷第14、57頁
      ），OEpic是否同意由被告概括承受設計合約，有無保留
      ？有無其他要求？應否另行磋商？均有待商榷。此從OEpi
      c於93年5月18日傳送予被告之電子郵件中提及更改交貨時
      程事宜而言（Secondly,we clarify the delivery of
      the 2nd iteration as we already agreed to during
      our discussion with assignment letter.）（士院卷第
      16、59頁），亦可見端倪。從而，被告承擔之設計合約權
      利義務及OEpic願意接受之範圍如何，被告與OEpic持續透
      過電子郵件往返而為協商，於被告肯定答覆前，尚未有定
      論。
    2.被告於93年5月11日致OEpic之函提到較好的作法是OEpic
      結束與原告間之設計合約，而與被告再簽一合約，被告願
      意接受OEpic在移轉信中提到的條件（RichWave is
      willing to accept the terms and conditions which
      OEpic stated in the assignment letter.Please feel
      free to let me know if you have any concerns.本院
      卷81頁），被告雖未予爭執，惟被告於翌日即重申兩造間
      之交易非合約之轉讓（I may not make myself very
      clear.The transaction between ALi Corp and RichWave
      is not agreement assignment）（士院卷第15、58頁）
      ，被告是否僅表達承擔方式之變更，亦非無疑，仍須原告
      進一步舉證。
    3.原告另稱兩造於93年9月1日電話會議中再次確認被告承擔
      設計合約及其他兩件合約之意旨，並提出電子郵件為證（
      本院卷第104、105頁），但遭被告否認。又如被告同意承
      擔設計合約，為何原告於93年9月10日所發電子郵件提及
      「it is clear that RichWave should provide ALi a
      final and confirmed decision within ONE week about
      to accept this assignment agreement or not.（原告
      限期被告於一個星期內提出是否承擔設計合約之明確答覆
      ）」（本院卷被告於第34、35頁）？又如契約承擔成立且
      生效，原告即脫離設計合約關係，為何於93年10月15日支
      付設計合約尾款予OEpic（士院卷第85頁）？在在顯示93
      年9月10日前之電子郵件與信函往返僅係商議階段，被告
      尚未同意承擔設計合約。
  (三)此外，原告未再進一步舉證兩造有「口頭合意」承擔設計合
    約且經OEpic同意之事實，其所為被告應履行承擔設計合約
    之承諾，以及應依設計合約支付尾款予OEpic之主張，缺乏
    證據相左，依首開判例意旨，洵難為有利於原告之認定。
五、綜上所述，兩造及OEpic關於承擔設計合約之契約關係尚未
    成立生效，被告並無履行設計合約之義務，原告主張被告債
    務不履行，依民法第227條第1項規定請求被告賠償其支付予
    OEpic之美金3萬7500元，為無理由，應予駁回。其雖又陳明
    願供擔保請准宣告假執行，惟其訴非有理由，假執行聲請已
    失附麗，併駁回之。
六、本件事證已臻明確，兩造其餘攻擊與防禦方法均與判決結果
    不生影響，不再一一論述，附此敘明。
七、訴訟費用負擔之依據：民事訴訟法第78條。
中　　華　　民　　國　　96　　年　　11　　月　　26　　日
                  民事第六庭    法　官　許純芳
以上正本係照原本作成
如對本判決上訴，須於判決送達後20日內向本院提出上訴狀。
中　　華　　民　　國　　96　　年　　11　　月　　27　　日
                    　　　　　　書記官　潘惠梅
